臺灣桃園地方法院刑事判決
110年度訴字第1260號
公  訴  人  臺灣桃園地方檢察署檢察官  
被      告  許隆盛


指定辯護人  公設辯護人廖彥傑
上列被告因公共危險案件，經檢察官提起公訴（110年度偵字第2
8453號），本院判決如下：
    主  文
許隆盛放火燒燬現供人使用之住宅未遂，處有期徒刑貳年。
    事  實
一、許隆盛明知桃園市○○區○○○街00號1樓之住宅為現供人使用之
    住宅，竟基於放火燒燬現供人使用住宅之犯意，於民國110
    年7月21日0時50分許，以打火機點燃放在桌面之紙張後，將
    燃燒之紙張朝住處沙發丟擲引燃火勢，而著手放火燒燬上開
    住宅，幸遭路過之張文祥發現並撥打119專線報案，由桃園
    市政府消防局大園分隊到場撲滅火勢，上開住宅始未遭燒燬
    而未遂，僅造成許隆盛住處內部茶几、沙發處物品受熱碳化
    、磁磚受熱破裂、內部牆壁及外牆燻黑，嗣經桃園市政府消
    防局人員獲報調查火災原因及起火點，查悉上情。
二、案經桃園市政府警察局大園分局報告臺灣桃園地方檢察署檢
    察官偵查起訴。
    理  由
壹、證據能力部分
    本案據以認定被告許隆盛犯罪之供述證據，檢察官、被告及
    辯護人於本院準備程序時對於該等證據均同意作為證據（見
    院卷第71頁），且迄於言詞辯論終結前亦無聲明異議，本院
    審酌各該證據資料做成時之情況，尚無違法、不當及證明力
    明顯過低之瑕疵，而認為以之作為證據應屬適當，依刑事訴
    訟法第159條之5第1項規定，均有證據能力。至本案認定事
    實引用卷內之非供述證據，並無證據證明係公務員違背法定
    程序取得，依同法第158條之4規定反面解釋，亦均有證據能
    力。
貳、實體部分
一、認定犯罪事實所憑之證據及理由： 
　　訊據被告就上揭犯罪事實，於警詢、偵查、本院準備程序及
    審理時均坦承不諱（見偵卷第16、61頁、院卷第70、87頁）
    ，核與證人張文祥之證述情節相符（見偵卷第31、32頁），
    並有刑案現場照片、桃園市政府消防局火災原因調查
    鑑定書在卷可稽（見偵卷第37至43、71至149頁），足徵被
    告之自白與事實相符，堪以採信，被告被訴放火燒燬現供人
    使用住宅未遂乙節，洵堪認定。本案事證明確，被告之犯行
    堪以認定，應依法論科。
二、論罪科刑　　
  ㈠按放火罪既遂與未遂之區別標準，係以目的物獨立燃燒，且
    足以變更其形體，致喪失其效能為依據，是放火燒燬現供人
    使用之住宅罪，如僅室內傢俱、裝潢燒燬，其房屋重要構成
    部分諸如樑、柱及支撐壁等尚未因燃燒結果致喪失其效用者
    ，應成立刑法第173條第3項、第1項之放火燒燬現供人使用
    住宅未遂罪（最高法院87年度台上字第1719號、79年度台上
    字第2656號、79年度台上字第2747號判決參照）。經查，被
    告先以打火機點燃放在桌面之紙張，再將該燃燒之紙張朝住
    處沙發丟擲引燃火勢，顯然已著手放火之實行，惟因消防隊
    員將火勢撲滅，始未繼續延燒，而僅造成住處內部茶几、沙
    發處物品受熱碳化、磁磚受熱破裂、內部牆壁及外牆燻黑不
    等程度之燒損，並未燒燬該住宅之樑、柱、支撐壁等主要構
    成部分，此有上開現場照片在卷可考，足認上開住宅重要構
    成部分之效用並未喪失而達燒燬之程度，是核被告就事實欄
    一所為，係犯刑法第173條第3項、第1項放火燒燬現供人使
    用之住宅未遂罪。
　㈡又被告雖已著手於放火燒燬現供人使用住宅之行為，惟並未
    發生住宅主要構成部分喪失效用之結果，已如上述，是其犯
    罪僅止於未遂階段，依刑法第25條第2項規定，按既遂犯之
    刑度減輕其刑。
　㈢按犯罪之情狀顯可憫恕，認科以最低刑度仍嫌過重者，得酌
    量減輕其刑，刑法第59條定有明文，所謂顯可憫恕，係指被
    告之犯行有情輕法重之情，客觀上足以引起一般人同情，處
    以法定最低刑度仍失之過苛，尚堪憫恕之情形而言。查被告
    僅因一時衝動失慮，而為上開放火犯行，所為殊無足取。惟
    被告之行為並未引發延燒之火勢，幸未釀成嚴重災情，僅該
    住處內部多處物品、磁磚受熱碳化、破裂、牆壁燻黑，未釀
    成重大災害，犯罪情節與行為所生危害相對較輕，並參以被
    告犯後坦承犯行，堪認被告犯後深具悔意，而被告縱依未遂
    犯減輕後之法定最低刑度，仍需處以3年6月有期徒刑，本院
    審酌上情，認猶屬過苛，實屬情輕法重，在客觀上足以引起
    一般之同情，顯有堪資憫恕之處，爰依刑法第59條之規定酌
    量減輕其刑，並依刑法第70條規定就前揭減輕事由依法遞減
    之。
　㈣爰審酌被告為智識成熟之成年人，竟無視於有人居住之住宅
    放火所可能造成人員嚴重傷亡或財物重大損失等危險，而為
    上開放火行為，對公眾之生命、身體、財產安全滋生之危害
    甚鉅，所為殊無可取，所幸實際上未經延燒致釀更嚴重之災
    害。復念其犯後坦承犯行，態度尚可，衡酌被告國中畢業之
    智識程度、無業、離婚之家庭經濟狀況，並兼衡其犯罪之動
    機、目的、手段、本案所生危害輕重等一切情狀，量處如主
    文所示之刑。
　㈤至被告用以點燃火勢之打火機，雖為其所有，但已經燒燬，
    此據被告於本院準備程序時供稱明確（見院卷第70頁），爰
    不宣告沒收。另扣案之燃燒殘餘物及地板1包，是桃園市政
    府消防局為鑑定本件火災原因所為之現場採樣，係得為證據
    之物，非供被告犯罪所用之物，亦非義務沒收之物，爰不宣
    告沒收，併此敘明。
據上論斷，應依刑事訴訟法第299條第1項前段，刑法第173條第3
項、第1項、第25條第2項、第59條，判決如主文。
本案經檢察官李允煉、蔡宜芳提起公訴，檢察官林佳勳到庭執行
職務。　
中　　華　　民　　國　　111  　年　　8 　　月　　1　　日
                  刑事第十六庭審判長法  官  游紅桃
                                    法  官  鄧瑋琪
                                    法  官  呂宜臻
以上正本證明與原本無異。
如不服本判決應於收受判決後20日內向本院提出上訴書狀，並應
敘述具體理由。其未敘述上訴理由者，應於上訴期間屆滿後20日
內向本院補提理由書(均須按他造當事人之人數附繕本)「切勿逕
送上級法院」。 
      　　　　　　　　　　　　　　　書記官　黃心姿
中　　華　　民　　國　　111 　年　　8 　　月　　1 　　日
附錄本案論罪科刑法條：
中華民國刑法第173條第3項、第1項
放火燒燬現供人使用之住宅或現有人所在之建築物、礦坑、火車
、電車或其他供水、陸、空公眾運輸之舟、車、航空機者，處無
期徒刑或7年以上有期徒刑。
失火燒燬前項之物者，處1年以下有期徒刑、拘役或1萬5千元以
下罰金。
第1項之未遂犯罰之。
預備犯第1項之罪者，處1年以下有期徒刑、拘役或9千元以下罰
金。